最高法院刑事判決　　　　　　九十四年度台上字第三七二一號
　　上　訴　人　甲○○
　　　　　　　　　　　　弄1號.
　　　　　　　　　　　　（另案在台灣彰化監獄執行中）
上列上訴人因偽造貨幣案件，不服台灣高等法院台中分院中華民
國九十四年五月十七日第二審判決（九十四年度上訴字第二二四
號，起訴案號：台灣彰化地方法院檢察署九十三年度偵字第一四
七六、一七三九號），提起上訴，本院判決如下：
    主  文
原判決撤銷，發回台灣高等法院台中分院。
    理  由
本件原判決撤銷第一審論處上訴人甲○○連續行使偽造之通用紙
幣所為科刑之判決，改判論以上訴人意圖供行使之用而收集偽造
之通用紙幣罪刑（有期徒刑三年六月），固非無見。
惟查：(一)、科刑之判決書其宣示之主文，與所載之事實及理由必
須相互適合，否則即屬理由矛盾，其判決當然違背法令。本件原
判決主文宣示扣案之偽造新台幣（下同）一千元紙鈔共計六張（
其中一張之號碼為ＦＬ一一九九一八ＹＤ號，另五張之號碼均為
ＦＬ一六六一九一ＹＤ號），均沒收之。惟此核與原判決事實認
定上訴人基於意圖供行使偽造通用紙幣之犯意，而收集偽造一千
元紙鈔五張（號碼均為ＦＬ一六六一九一ＹＤ號），嗣於九十二
年十月九日下午三時三十分許，為警查扣（原判決第二頁第三行
至第七行），及判決理由二內載敘扣案之偽造一千元紙鈔共計六
張（其中一張之號碼為ＦＬ一一九九一八ＹＤ號，另五張之號碼
均為ＦＬ一六六一九一ＹＤ號），均屬偽造通用紙幣，均應依刑
法第二百條之規定宣告沒收之（原判決第四頁第六行至第八行）
等情，並不相互適合，已不無判決理由矛盾之違誤。(二)、次按科
刑之判決理由內所應記載認定犯罪事實所憑之證據，不僅指實施
犯罪行為之證據而言，即構成犯罪原因事實之證據，亦應詳為記
載，否則仍有理由不備之違法。又刑法第一百九十六條第一項規
定行使、收集或交付偽造通用紙幣罪，其犯罪行為態樣有三：即
(1)單純行使偽造通用紙幣，(2)意圖供行使之用而收集偽造通用紙
幣及(3)意圖供行使之用而交付偽造紙幣，且均可獨立成立罪名。
本件依檢察官起訴書之載述，上訴人係基於行使偽造紙幣之概括
犯意……。嗣於九十二年十月九日下午……在上訴人所有之車牌
號碼Ｇ三－五四八六號自小客車內，扣得偽造一千元偽鈔面膜乙
張，及ＦＬ一六六一九一ＹＤ同號一千元偽鈔五張。因認上訴人
所為，係涉犯刑法第一百九十六條第一項之行使偽造通用紙幣罪
嫌提起公訴。而原審審理結果撤銷第一審論處上訴人連續行使偽
造之通用紙幣罪刑，改判論以上訴人意圖供行使之用而收集偽造
之通用紙幣之罪，其判決所適用之罪名已有不同。究其所憑之立
論依據何在？卻未見原判決於理由內詳加論述及說明，自亦有判
決理由不備之違法。上訴意旨執此指摘原判決不當，非無理由，
應認原判決有撤銷發回更審之原因。至原判決以公訴意旨認上訴
人涉犯實質上一罪關係，不另為無罪之諭知部分，基於審判上不
可分之原則，應一併發回，以符法制。
據上論結，應依刑事訴訟法第三百九十七條、第四百零一條，判
決如主文。
中　　華　　民　　國　九十四　年　　七　　月　 十四 　日
                      最高法院刑事第八庭
                          審判長法官  呂　潮　澤
                                法官  孫　增　同
                                法官  吳　昭　瑩
                                法官  趙　文　淵
                                法官  魏　新　和
      本件正本證明與原本無異
                                      書  記  官
中　　華　　民　　國　九十四　年　　七　　月　 二十 　日
                                                      Ｋ
